臺灣士林地方法院民事裁定
111年度消債更字第36號
債  務  人  陶德基  
代  理  人  陳柏瑋律師
上列債務人聲請更生事件，本院裁定如下：
    主  文
聲請駁回。
聲請費用由聲請人負擔。
    理  由
一、按債務人不能清償債務或有不能清償之虞者，得依本條例所
    定更生或清算程序，清理其債務；聲請更生或清算不合程式
    或不備其他要件者，法院應以裁定駁回之，但其情形可以補
    正者，法院應定期間先命補正；消費者債務清理條例（下稱
    消債條例）第3條、第8條分別定有明文。又消債條例之立法
    目的，在於使陷於經濟上困境之消費者，得分別情形依本條
    例所定重建型債務清理程序（更生）或清算型債務清理程序
    （清算）清理債務，藉以妥適調整其與債權人及其他利害關
    係人之權利義務關係，保障債權人之公平受償，並謀求消費
    者經濟生活之更生機會，從而健全社會經濟發展（消債條例
    第1條立法理由參照）。而更生程序係以債務人有清理債務
    之誠意，而提出更生方案為前提。若債務人無償債意願，縱
    強其進行更生程序，亦無更生之可能，故更生程序限於債務
    人始得聲請，債權人尚不得為債務人聲請（消債條例第42條
    立法理由亦著有明文）。就更生程序而言，其主要功能為「
    債權人及債務人進行協商，以找出既能維持債務人基本生活
    ，又能使債權人之債權獲得最大滿足之債務清償方案」。因
    此，債務人雖有償債意願，必以債務人有可預期之收入來源
    ，扣除合理生活必要支出後，仍有賸餘資金可用以償還債務
    ，方有進行更生程序之可能，若債務人之收入扣除合理生活
    必要支出後，已無賸餘資金、亦無法籌措其他資金讓債權人
    受償，自不可能成立任何清償方案，進行更生程序亦失其意
    義，應認更生之聲請無實益。
二、聲請意旨略以：其有不能清償債務之虞，前已向法院聲請債
    務清理之調解，惟調解不成立。又其無擔保或無優先權之本
    金及利息債務總額未逾新臺幣（下同）1,200萬元，復未經
    法院裁定開始清算程序或宣告破產，爰聲請更生等語。
三、經查：
　㈠債務人主張之上開事實，有債務人全戶戶籍謄本（見本院110
    年度司消債調字第356號卷【下稱消債調卷】第4頁）、財團
    法人金融聯合徵信中心當事人綜合信用報告及前置協商專用
    債權人清冊（見消債調卷第8至10頁）、民國108至109 年度
    綜合所得稅各類所得資料清單及全國財產稅總歸戶財產查詢
    清單（見消債調卷第13至15頁）、勞工保險被保險人投保資
    料表（見消債調卷第17頁）、銀行存款交易明細（見本院卷
    第100頁、第104頁、第108至110頁）、中華民國人壽保險商
    業同業公會保險業通報作業資訊系統資料查詢結果表（見本
    院卷第114頁）等件為憑。
　㈡又債務人居住在新北市，名下無不動產，其自陳其駕駛計程
    車維生，每月收約為2萬5,000元（見消債調卷第2頁），個
    人必要生活費用每月為1萬5,600元（見本院卷第46頁），是
    債務人每月餘額約有9,400元。惟債務人於提出本件聲請時
    主張其每月僅可負擔1,000元（見消債調卷第2頁），復再具
    狀陳稱其與配偶均罹患癌症，因病重致工作收入更不穩定，
    欲將更生程序改為清算程序等語（見本院卷第46頁）。
　㈢然查，消債條例所定清算程序與更生程序，核屬二不同之程
    序，所應符合之要件及程序之進行亦有不同，除符合消債條
    例之規定（如消債條例第56條、第61條第1 項）外，尚不容
    債務人或法院任意加以轉換。本件債務人既無依更生程序償
    債意願，縱強令其進行更生程序，亦難期待其與債權人進行
    協商，並找出既能維持債務人基本生活，又能使債權人之債
    權獲得最大滿足之債務清償方案，則進行更生程序已失其意
    義，應認更生之聲請無實益。
四、綜上所述，本件債務人既已明示不欲進行更生程序，主觀上
    無透過進行更生方案償債之意願，其提起本件更生之聲請，
    並無實益，且上開欠缺又屬無從補正，從而，依上開說明，
    應予駁回其更生之聲請。又更生程序與清算程序，尚不得於
    程序中任意加以轉換，業如前述，則債務人於本件更生聲請
    程序中請求轉換為清算程序，於法亦有未合，附此敘明。
五、爰裁定如主文。
中　　華　　民　　國　　111 　年　　11　　月　　15　　日
                  民事第三庭  法  官  陳菊珍
以上正本係照原本作成。
如對本裁定抗告，應於裁定送達後10日內向本院提出抗告狀，並
繳納抗告費新臺幣1,000元。
中　　華　　民　　國　　111 　年　　11　　月　　15　　日
                              書記官  曹永瑄